臺灣高等法院刑事裁定
109年度聲再字第424號
再審聲請人
即受判決人  張尊魁（原名張克瑋）





代  理  人  黃憲男律師
上列再審聲請人即受判決人因強盜等案件，對於本院94年度上重
訴字第90號，中華民國95年3月24日第二審確定判決（原審案號
：臺灣宜蘭地方法院94年度重訴字第2號，起訴案號：臺灣宜蘭
地方檢察署93年度偵字第3877號、94年度偵字第29、104號；追
加起訴案號：同署94年度偵緝字第127號），聲請再審，本院裁
定如下：
    主  文
再審之聲請駁回。 
    理  由
一、再審聲請意旨略以：再審聲請人即受判決人張尊魁（原名張
    克瑋；下稱再審聲請人）於民國93年12月17日18時至19時20
    分，在宜蘭縣警察局刑警隊肅竊組製作之筆錄稱：「（問：
    你有無與曾余生等人參與被害人李雅涵擄人勒贖案？）沒有
    。（問：你是否有另與曾余生等人參與擄人勒贖取財之案件
    ？）有。（問：你與曾余生等人共參與擄人勒贖案件共有幾
    件？）2件。（問：擄人勒贖被害人之姓名你是否知道？）
    知道。（問：被害人姓名？）黃寶鏞、柯慶容。（問：黃寶
    鏞與柯慶容被你們擄人勒贖之案件是於何時何地做的？）黃
    寶鏞好像是於今年7月至8月間做的，柯慶容是於今年9月或1
    0月間做的。（問：黃寶鏞被擄人勒贖案你們有幾人參與？
    ）有5人。（問：哪5人？）我及曾余生（○○）、林嘉龍（○○
    ）及2位嘉龍的朋友及小弟。（問：你們擄人勒贖黃寶鏞所
    得贓款多少？）新臺幣〈下同〉650萬元。（問：你們於何處
    押黃寶鏞？）我們在○○一間超商前面看見黃寶鏞獨自一人就
    由我及曾余生及嘉龍2位朋友及小弟共同下車將黃寶鏞強推
    押至車內。（問：你們將黃寶鏞押入車內後至取得贓款之詳
    細過程請你詳述之？）先由嘉龍之2位朋友及小弟（是誰我
    不能確認）在車內動手將黃寶鏞眼睛以膠帶蒙住再套上鴨舌
    帽直接押往○○林嘉龍檳榔攤內，…由林嘉龍動腳打他而曾余
    生再以灌水凌虐被害人黃寶鏞，…我們叫黃寶鏞以現急用一
    筆錢為由叫他的妻子匯款650萬元…」等語，有警詢筆錄（參
    聲證一）附卷可稽。而宜蘭縣警察局於同日18時30分至18時
    50分始至臺北縣○○鄉（現為新北市○○區○○○路00號「山水園
    汽車園汽車旅館」301室執行搜索扣押，扣得：和解協議書
    、保管條（被害人柯慶容）、便條紙（黃寶鏞全家資料），
    有搜索扣押筆錄（參聲證二）可參。至被害人黃寶鏞係於93
    年12月20日在臺北縣○○鎮（現為新北市○○區）自宅受詢問時
    係證稱：「（問：你因何事製作警訊筆錄？）我於93年8月5
    日上午7時左右在臺北縣○○鎮○○路，遭姓名不詳5名男子強取
    口袋內之自小客車、皮包及財物，並強押我至我所有之自小
    客車內，押我至不詳之處所，暴力脅迫要我匯款650萬元給
    他們指定帳戶，才可釋放我…」等語，有警詢筆錄（參聲證
    三）可稽，是被害人黃寶鏞既不知係何人犯罪，應可認再審
    聲請人就其對被害人黃寶鏞為擄人勒贖部分之陳述，確係在
    宜蘭縣警察局未發覺犯罪前之「自首」。從而，前開筆錄係
    未及調查斟酌之「新證據」，足認聲請人有自首之事實，應
    依94年2月2日修正前刑法第62條自首規定減輕其刑，原判決
    竟未依自首之規定減輕其刑，爰依新修正之刑事訴訟法第42
    0條第1項第6款規定聲請再審云云。
二、按刑事訴訟法第420條第1項第6款規定，因發現確實新證據
    單獨或與先前之證據綜合判斷，足認受有罪判決之人應受輕
    於判決所認罪名之判決者，為判決人之利益，得聲請再審。
    條文既稱輕於原判決所認「罪名」，自與輕於原判決所宣告
    之「罪刑」有別。換言之，所謂輕於原判決所認罪名，係指
    與原判決所認罪名比較，係相異且法定刑較輕之罪名而言。
    至於同一罪名之有無刑罰加減之原因，如「自首」、未遂犯
    、累犯等刑之加減，僅影響「科刑範圍」，但罪質不變，即
    非屬前揭法條所指「罪名範圍」，自不得據以再審（最高法
    院105年度台抗字第346號裁定意旨參照）。次按109年1月8
    日修正公布，同月10日施行之刑事訴訟法增訂第429條之2前
    段規定，聲請再審之案件，除顯無必要者外，應通知聲請人
    及其代理人到場，並聽取檢察官及受判決人之意見。其立法
    意旨係為釐清聲請再審是否合法及有無理由，故除顯無必要
    者外，如依聲請意旨，從形式上觀察，聲請顯有理由而應裁
    定開始再審；或顯無理由而應予駁回，例如提出之事實、證
    據，一望即知係在原確定判決審判中已提出之證據，經法院
    審酌後捨棄不採，而不具備新規性之實質要件，並無疑義者
    ；或顯屬程序上不合法且無可補正，例如聲請已逾法定期間
    、非屬有權聲請再審之人、對尚未確定之判決為聲請、以撤
    回或法院認為無再審理由裁定駁回再審聲請之同一原因事實
    聲請再審等，其程序違背規定已明，而無需再予釐清，且無
    從命補正，當然無庸依上開規定通知到場聽取意見之必要，
    庶免徒然浪費有限之司法資源（最高法院109年度台抗字第2
    63號裁定意旨參照）
三、經查：
　㈠再審聲請意旨係以上述警詢筆錄及搜索扣押筆錄等證據係法
    院未經審酌之新證據，應認被告符合自首之要件，而據以聲
    請再審。然查，本院94年度上重訴字第90號判決（下稱原確
    定判決）之事證、同案共同被告之證述如何可採，以及再審
    聲請人之辯解何以不足採信，原確定判決均已於理由欄一、
    ㈠至㈢詳予論述，關於事實認定及得心證理由，皆依卷內訴訟
    資料詳加論駁、敘明，且有各項直接、間接證據資料存卷為
    憑，本於事實審法院職權而綜合歸納、分析予以判斷後，於
    理由內詳為說明認定所憑之依據與得心證之理由，而認定再
    審聲請人涉犯共同意圖勒贖而擄人罪刑甚明。再者，本件再
    審聲請人對於原確定判決聲請再審，並非指摘原確定判決有
    何認定事實錯誤之情形，而係指摘其符合自首要件應依法減
    輕其刑云云，惟「自首」乃量刑斟酌事項，僅影響科刑範圍
    ，係屬「同一罪名」之下有無刑罰減輕之事由存在問題，並
    未涉及「犯罪事實」之認定，且依前開說明，既非「與原判
    決所認罪名比較，係相異且法定刑較輕之罪名」，自不屬刑
    事訴訟法第420條第1項第6款規定所指「罪名」之範疇，尚
    不得據以聲請再審。此外，原確定判決既已依法本於職權對
    於證據之取捨，詳敘其判斷之依據及認定之理由，再審聲請
    意旨所指前揭筆錄等「新證據」不論單獨或與先前之證據綜
    合判斷，均無使法院產生足以影響原判決認定之事實，而認
    其應受無罪、免訴、免刑或輕於原判決所認罪名之心證，自
    與刑事訴訟法第420條第1項第6款規定之要件不符。
　㈡綜上，本件再審之聲請，顯無理由，本院認無踐行通知再審
    聲請人及其代理人到場並聽取檢察官意見等程序之必要，逕
    予駁回。
據上論斷，應依刑事訴訟法第434條第1項，裁定如主文。
中　　華　　民　　國　　109 　年　　10　　月　　8 　　日
                  刑事第一庭    審判長法　官  李釱任
                                      法　官  梁耀鑌
                                      法　官  崔玲琦
以上正本證明與原本無異。
如不服本裁定，應於收受送達後十日內向本院提出抗告狀。
                                      書記官  李政庭
中　　華　　民　　國　　109 　年　　10　　月　　8 　　日